臺灣桃園地方法院刑事判決
110年度易字第564號
公  訴  人  臺灣桃園地方檢察署檢察官 
被      告  譚巧玉




上列被告因詐欺案件，經檢察官提起公訴（109年度偵緝字第215
0號），本院判決如下：
    主  文
譚巧玉幫助犯詐欺取財罪，處拘役肆拾伍日，如易科罰金，以新
臺幣壹仟元折算壹日。
未扣案之犯罪所得新臺幣壹仟元沒收，於全部或一部不能沒收或
不宜執行沒收時，追徵其價額。
    事  實
一、譚巧玉依通常社會生活經驗可知詐欺集團或不法份子為掩飾
    不法行徑，多利用人頭電話之方式聯繫，而可預見提供行動
    電話門號予他人使用，可能因此幫助他人實施詐欺取財之犯
    行，竟仍基於容任該結果發生亦不違背其本意之幫助詐欺取
    財不確定故意，於民國108年9月6日至同年11月6日間某不詳
    時間，在桃園市某通訊行申辦0000000000號之行動電話門號
    （下稱系爭門號）後，以新臺幣（下同）1,000元之代價販
    售予真實姓名年籍不詳之成年男子，嗣由該男所屬之詐欺集
    團成員取得系爭門號之SIM卡，竟意圖為自己不法所有，基
    於詐欺取財之犯意，由該詐欺集團成員於108年11月6日晚間
    以系爭門號撥打電話予林美惠，佯稱係其妹妹因住院需借款
    ，致林美惠陷於錯誤，遂於同日12時43分許，至新北市○○區
    ○○路00號之彰化商業銀行光復分行，匯款12萬元至楊祤柔（
    所涉詐欺罪業經臺灣高等法院以109年度上訴字第3633號判
    決確定）所有之玉山商業銀行帳號000-0000000000000號帳
    戶內，隨即遭楊祤柔領出。嗣因林美惠察覺有異，報警處理
    ，始獲悉上情。
二、案經林美惠訴由基隆市政府警察局瑞芳分局報告臺灣基隆地
    方檢察署呈請臺灣高等檢察署檢察長令轉臺灣桃園地方檢察
    署檢察官偵查起訴。
    理  由
壹、程序部分：
一、按法院認為應科拘役、罰金或應諭知免刑或無罪之案件，被
    告經合法傳喚無正當理由不到庭者，得不待其陳述逕行判決
    ，刑事訴訟法第306 條定有明文。查本件被告譚巧玉經合法
    傳喚，無正當理由未到庭，且其於本院言詞辯論終結時，並
    無在監、在押，有個人戶籍資料查詢結果、送達證書、公示
    送達裁定及公告、臺灣高等法院前案案件異動查證作業附卷
    可查（見本院卷二第77、101、103、109、119頁），而本院
    認本案為應科拘役之案件，揆諸上開規定，爰不待其陳述，
    逕行判決。
二、按被告以外之人於審判外之陳述，雖不符刑事訴訟法第159
    條之1至第159條之4之規定，然經當事人於審判程序同意作
    為證據，法院審酌該言詞陳述或書面陳述作成時之情況，認
    為適當者，亦得為證據；當事人、代理人或辯護人於法院調
    查證據時，知有刑事訴訟法第159條第1項不得為證據之情形
    ，而未於言詞辯論終結前聲明異議者，視為有前項之同意，
    刑事訴訟法第159條之5定有明文。經查，本判決以下所引用
    被告以外之人於審判外之言詞或書面陳述，雖屬傳聞證據，
    惟本案經起訴後，被告未曾以書狀敘明其對證據能力是否有
    所爭執，至本院進行審判程序期日，被告經合法通知亦未到
    庭就證據能力部分陳述意見，業如前述，堪認被告未於本案
    言詞辯論終結前就傳聞證據之證據能力聲明異議，本院審酌
    上開證據資料製作時之情況，尚無違法不當及證明力明顯過
    低之瑕疵，亦認為以之作為證據應屬適當，揆諸前開規定，
    認均有證據能力。又本判決所引卷內之非供述證據，與本案
    待證事實具有關聯性，且無證據證明係公務員違背法定程序
    所取得，依刑事訴訟法第158條之4規定反面解釋，應具證據
    能力。
貳、實體部分：
一、訊據被告於本院訊問時矢口否認有何幫助詐欺取財犯行，辯
    稱：我沒有申辦系爭門號，沒有將系爭門號賣給別人，我的
    身分證是被人騙走的等語，經查：
（一）系爭門號係於108年9月6日申辦，嗣由詐欺集團成員持以
      撥打電話予告訴人林美惠，對其施以詐術，致告訴人陷於
      錯誤，而匯款12萬元至楊祤柔之玉山銀行帳戶，經楊祤柔
      提領等情，業經告訴人於警詢中指訴綦詳（見基隆地檢署
      109年度偵字第2861號卷【下稱偵卷】第15至19頁），並
      有內政部警政署反詐騙諮詢專線紀錄表、金融機構聯防機
      制通報單、楊祤柔之玉山銀行帳戶交易明細、通聯調閱查
      詢單、提領之監視器畫面照片、彰化銀行匯款回條聯、系
      爭門號申請資料（見偵卷第21、25、29、31、37、65頁，
      本院易卷二第47至55頁）在卷可稽，是此部分事實應堪認
      定。
（二）被告雖以前詞置辯，惟查，其於偵查中坦承犯行，並供稱
      ：之前有人要介紹工作給我，他說不會犯法，說提供身分
      證可以給1,000元，所以我就給他身分證，我去（108）年
      7、8月間在一個通訊行外把證件交給他，他拿我的證件去
      辦手機門號，我也有拿到1,000元等語（見桃園地檢署109
      年度偵緝字第2150號卷第47至48頁），且觀諸本院職權調
      取之系爭門號申請資料，附有被告之身分證、健保卡影本
      ，且申請書「客戶簽章欄」簽署之「譚巧玉」與被告於本
      院訊問筆錄上親自簽署之姓名字跡書寫方式雷同（見本院
      易卷二第51頁，本院易卷一第69頁），再者，中華電信之
      門號若非由本人申辦，會以蓋章方式，並附代辦人的資料
      跟證件，有本院辦理刑事案件電話查詢紀錄表（見本院易
      卷二第37頁）附卷可參，足見被告確係本人親自申辦系爭
      門號後，再將之交付予不詳之成年人使用，其嗣翻異前詞
      、矢口否認犯行，顯屬卸責之詞，不足採信。
（三）綜上所述，本案事證明確，被告犯行堪以認定，應依法論
      科。
二、論罪科刑：
（一）按刑法上之幫助犯，係對於犯罪與正犯有共同之認識，而
      以幫助之意思，對於正犯資以助力，未參與實施犯罪構成
      要件之行為者而言（最高法院88年度台上字第1270號判決
      意旨參照）。查被告將系爭門號提供他人而為詐欺集團成
      員使用，幫助該詐欺集團成員詐取告訴人之財物，係參與
      詐欺取財構成要件以外之行為，屬詐欺取財之幫助犯。核
      被告所為，係犯刑法第30條第1 項前段、第339 條第1 項
      之幫助詐欺取財罪。被告以幫助之意思，參與構成要件以
      外之行為，為幫助犯，爰依刑法第30條第2 項規定，依正
      犯之刑減輕之。
（二）爰以行為人之責任為基礎，審酌被告得以預見提供手機門
      號予他人使用，可能因此幫助詐欺集團遂行詐欺取財之犯
      行，竟仍申辦系爭門號交付他人以獲利，致告訴人受有財
      產上之損害，並使犯罪追查趨於複雜，影響社會正常交易
      安全及秩序甚鉅，並考量被告犯後否認犯行之態度，尚未
      賠償告訴人所受損失，及其之教育程度、無業、家庭經濟
      狀況（見被告警詢筆錄受詢問人欄）暨其前科素行、告訴
      人受損失程度等一切情狀，量處如主文所示之刑，並諭知
      如易科罰金之折算標準。
三、次按犯罪所得，屬於犯罪行為人者，沒收之；於全部或一部
    不能沒收或不宜執行沒收時，追徵其價額，刑法第38條之1
    第1 項前段、第3 項分別定有明文。查被告因販賣系爭門號
    所獲取之對價1,000元為其本案犯罪所得，爰依法宣告沒收
    ，並於全部或一部不能沒收或不宜執行沒收時，追徵其價額
    。
據上論斷，應依刑事訴訟法第299 條第1 項前段、第306 條，刑
法第30條第1項前段、第2項、第339 條第1 項、第41條第1 項前
段、第38條之1 第1 項前段、第3 項，刑法施行法第1 條之1 第
1 項，判決如主文。
本案經檢察官黃翎樵提起公訴，檢察官劉建良到庭執行職務。
中　　華　　民　　國　　111 　年　　5 　　月　　11　　日
            刑事第十二庭    審判長法　官　張宏任
　　　　　　　　　                法  官  林姿秀
　　　　　　　　　                法  官  陳華媚
以上正本證明與原本無異。
如不服本判決應於收受判決後20日內向本院提出上訴書狀，並應
敘述具體理由。其未敘述上訴理由者，應於上訴期間屆滿後20日
內向本院補提理由書(均須按他造當事人之人數附繕本)「切勿逕
送上級法院」。 
    　　　　　　　　　　　　　　　書記官　王岫雯
中　　華　　民　　國　　111 　年　　5 　　月　　11　　日
附錄本案論罪科刑法條：
中華民國刑法第339條
意圖為自己或第三人不法之所有，以詐術使人將本人或第三人之
物交付者，處5年以下有期徒刑、拘役或科或併科50萬元以下罰
金。
以前項方法得財產上不法之利益或使第三人得之者，亦同。
前二項之未遂犯罰之。